【裁判字號】    92,易,260
【裁判日期】    920325
【裁判案由】    恐嚇取財等
【裁判全文】
臺灣高雄地方法院刑事判決              九十二年度易字第二六○號
    公  訴  人  臺灣高雄地方法院檢察署檢察官
    被      告  甲○○
                乙○○
右列被告因恐嚇取財等案件，經檢察官提起公訴（九十一年度偵字第六二二七號），
本院判決如左：
    主  文
甲○○、乙○○幫助連續意圖為自己不法之所有，以恐嚇使人將本人之物交付；甲○
○處有期徒刑肆月，如易科罰金，以佰元折算壹日，緩刑貳年；乙○○，累犯，處
有期徒刑肆月，如易科罰金，以佰元折算壹日。
    事  實
一、乙○○曾於民國八十六年間犯有違反動產擔保交易法案件，經法院判處有期徒刑
    四月，如易科罰金，以三百元折算一日確定，甫於八十七年九月十八日執行完畢
    。詎乙○○猶不知悔改，於九十年八月間某日，在高雄縣旗山鎮某ＫＴＶ店內，
    因與甲○○急需用錢，經李鴻章（所涉贓物、恐嚇罪行，業由臺灣高雄地方法院
    檢察署檢察官以九十年度偵字第一九四六二號提起公訴，經本院以九十年度訴字
    第三一三四號判處有期徒刑一年六月在案）向其表示願以每一戶帳戶新臺幣（下
    同）一萬元之代價，收購其郵局儲金簿存摺及提款卡，乙○○並將此事告知甲○
    ○，二人依一般社會之通見，可預見收購存摺之人將有可能作為不法之用，竟仍
    基於幫助他人犯罪之不確定故意，於九十年八月間某日（詳高雄縣警察局旗山分
    局旗警刑移字第七九九號警卷影本內第二頁背面）將其本人、其母親黃李吻及甲
    ○○所有如附表一所示之郵局儲金簿存摺連同提款卡共計三戶帳戶，以每戶一萬
    元之代價販賣交付予李鴻章。李鴻章即持上開帳戶，依年籍、姓名不詳、綽號「
    龍仔」之成年男子，以架設捕鴿網而盜取他人賽鴿後，再販賣予李鴻章之贓物賽
    鴿腳環上所載之電話號碼，撥打電話向各鴿主恫嚇稱：需將贖款匯至前揭指定之
    帳戶、帳號，方放回賽鴿等語，致使鴿主心生畏懼，遂陸續匯款入其指示之帳戶
    ，李鴻章再以金融提款卡提領各該鴿主匯入之贖款共計二十七萬四千三百六十七
    元（其中匯入如附表一所示之三個帳戶內之金額為十四萬六千一百二十元，其餘
    十二萬八千二百四十七元係匯入另一劉淑英帳戶內之金額）。嗣經警於九十年十
    月十九日查獲李鴻章，並循線查獲甲○○、乙○○二人犯行。
二、案經臺灣高雄地方法院檢察署檢察官自動檢舉偵查起訴。
    理  由
一、訊據被告乙○○、甲○○對右揭犯罪事實均自白不諱，核與另案被告李鴻章前於
    本院九十年度訴字第三一三四號（詳本院卷第二十一頁至第三十八頁判決書）被
    訴恐嚇、贓物案件中陳述確有向被告購買如附表一所示之上開三戶郵局儲金簿帳
    戶連同提款卡之情節相符，且有該案件中被害鴿主何佳霖等四十三人（詳本院九
    十年度訴字第三一三四號刑事判決書附表二所示，該附表二另有被害鴿主黃運泉
    等十三人係匯入李鴻章另向劉淑英所購買之帳戶內）於警訊中供述確有將贖鴿款
    匯入上開帳戶等語明確在卷，並有上開郵政匯款執據、交易明細表及存褶影本等
    資料影本在卷（詳高雄縣警察局旗山分局旗警刑移字第七九九號警卷影本）可稽
    。被告乙○○、甲○○雖迭於警、偵訊中及本院審理時供稱不知另案被告李鴻章
    購買其郵局儲金簿帳戶連同提款卡係作何用途云云；然參以現今國人若要在金融
    機構開戶使用帳戶，手續甚為簡便，實無再以支付代價向他人購買之必要，必係
    以供作犯罪或其他不法目的，始有以隱匿自己名義而購買他人金融帳戶使用之必
    要；且邇來竊取汽車、賽鴿後恐嚇車主、鴿主匯款始將汽車、賽鴿返還之竊盜、
    恐嚇取財犯罪層出不窮，該等犯罪多數均係利用人頭帳戶作為出入帳戶，並經媒
    體廣為披載，而被告等人均係成年且智力成熟之人，對此應知之甚詳，被告竟仍
    將其郵局存摺販賣交由另案被告李鴻章使用，其等於作為時，固然不知另案被告
    李鴻章將用以作何犯罪用途，然被告對於另案被告李鴻章將利用其等所交付之金
    融存款帳戶，用於犯罪之使用，顯屬可以預見其發生，且並不違背其等之本意，
    足見被告二人均有幫助另案被告李鴻章利用上開帳戶犯恐嚇取財罪之不確定故意
    主觀犯意存在，要屬無疑。事證明確，被告右揭幫助連續意圖為自己不法之所有
    ，以恐嚇使人將本人之物交付之犯行洵堪認定，應予依法論科。
二、查被告乙○○、甲○○將其如附表一所示之三戶郵局儲金簿帳戶連同提款卡以每
    戶一萬元之代價販賣予另案被告李鴻章，顯具有幫助另案被告李鴻章違犯連續恐
    嚇取財之不確定故意，已如前述；嗣另案被告李鴻章取得上開帳戶後，即向被害
    人即鴿主何佳霖等四十三人連續恐嚇交付贖款，另案被告李鴻章此部分行為係犯
    刑法第三百四十六條第一項之連續恐嚇取財罪。故核被告乙○○、甲○○所為，
    均係犯幫助連續犯刑法第三百四十六條第一項之恐嚇取財罪。被告乙○○將附表
    一所示之三戶郵局儲金簿帳戶連同提款卡販賣予另案被告李鴻章之行為，係基於
    一犯意之數個接續舉動行為，而完成幫助另案被告李鴻章恐嚇取財之犯行，被告
    乙○○自僅構成實質上之一罪。又被告乙○○、甲○○之行為係幫助犯，應依刑
    法第三十條第二項之規定減輕其刑。另被告乙○○曾於八十六年間犯有違反動產
    擔保交易法案件，經法院判處有期徒刑四月，如易科罰金，以三百元折算一日確
    定，甫於八十七年九月十八日執行完畢，有臺灣高等法院被告全國前案紀錄表一
    紙附卷可稽，其於前受有期徒刑之執行完畢後五年以內，再犯本案有期徒刑以上
    之罪，為累犯，應依刑法第四十七條之規定，加重其刑。爰審酌被告乙○○現年
    四十四歲，教育程度僅高中肄業，被告甲○○現年五十七歲，教育程度僅初中肄
    業，二人教育程度非高，僅因一時經濟拮据，竟異想天開，提供郵局儲金簿帳戶
    連同提款卡，予詐欺犯者方便行騙財物，行為殊屬非是，惟犯後均已坦承犯行，
    頗有悔意，本案二人所獲不法利益微薄，犯罪所生危害尚非巨大等一切犯罪情狀
    ，及公訴人認被告二人於犯後均自白犯行，表示願受緩刑之宣告，公訴人求處各
    予宣告有期徒刑一年，尚嫌偏高等情，爰酌情各量處如主文所示刑，並均諭知易
    科罰金折算之標準，以示儆懲。末查，被告甲○○雖曾於六十三年間犯有恐嚇罪
    ，經法院判處有期徒刑九月確定，惟其於前受有期徒刑以上刑之宣告，執行完畢
    後，五年以內未曾受有期徒刑以上刑之宣告，有臺灣高等法院被告全國前案紀錄
    表一紙附卷可查，經此偵、審教訓，當知所警惕，信無再犯之虞，及公訴人求處
    緩刑等情，本院認被告甲○○所應處之刑，以暫不執行為適當，爰併諭知緩刑二
    年，以啟自新。公訴意旨另以：另案被告李鴻章於另案（本院九十年度偵字第一
    九四六二號）係犯連續恐嚇取財與連續故買贓物（向綽號『龍仔』之人故買盜贓
    之賽鴿）之牽連犯，並從一重之連續恐嚇取財罪處罰，因認本案被告乙○○、甲
    ○○亦係犯幫助連續恐嚇取財與連續故買贓物之牽連犯，應從一重之幫助連續恐
    嚇取財罪處罰；惟查，本案被告提供其郵局儲金簿帳戶連同提款卡，係在幫助另
    案被告供恐嚇賽鴿主匯入取贖鴿款之用，即與另案被告另有故買贓物即賽鴿無關
    ，故本案被告自與幫助連續故買贓物之犯行無涉，即無成立此部分犯行餘地，要
    屬無疑。公訴意旨認成立此部分之犯罪，容有誤會。從而，本案被告即無成立幫
    助連續故買贓物之犯行，本應為無罪之諭知，惟公訴意旨認如成立此部分之犯行
    ，即與前揭論罪科刑之幫助連續恐嚇取財罪有牽連犯之裁判上一罪關係，爰不另
    為無罪之諭知，附此敘明。
據上論斷，應依刑事訴訟法第二百九十九條第一項前段，刑法第三百四十六條第一項
、第三十條第二項、第四十一條第一項前段、第四十七條、第七十四條第二款，罰金
罰鍰提高標準條例第一條前段、第二條，判決如主文。
本案經檢察官黃元冠到庭執行職務。
中      華      民      國      九十二      年    三    月    二十五    日
                                      臺灣高雄地方法院刑事第七庭
                                        法  官  柯  盛  益
右正本證明與原本無異。
如不服本判決，應於判決送達後十日內，向本院提出上訴狀。
                                        書記官  陳  昱  良
中      華      民國      九十二      年    三    月    二十五    日
附表一：
┌─────┬────────┬────────────────────┐
│  戶名    │  立帳郵局      │    帳戶                                │
├─────┼────────┼────────────────────┤
│  乙○○  │  旗山四保郵局  │    00000000000000        │
├─────┼────────┼────────────────────┤
│  黃李吻  │  旗山四保郵局  │    00000000000000        │
├─────┼────────┼────────────────────┤
│  甲○○  │  旗山郵局      │    00000000000000        │
└─────┴────────┴────────────────────┘
附錄本判決論罪科刑法條全文
中華民國刑法第三百四十六條第一項：
意圖為自己或第三人不法之所有，以恐嚇使人將本人或第三人之物交付者，處六月以
上五年以下有期徒刑，得併科一千元以下罰金。


司法院資訊處製作；財團法人民間司法改革基金會備份。
